臺灣高等法院民事裁定
111年度抗字第898號
抗  告  人  王陸雄  


上列抗告人因與相對人安捷企業股份有限公司等間清償債務強制
執行事件事件，對於中華民國111年5月20日臺灣桃園地方法院11
1年度執事聲字第46號裁定，提起抗告，本院裁定如下：
    主  文
抗告駁回。
抗告費用由抗告人負擔。
    理  由
抗告人執臺灣臺北地方法院法院所屬民間公證人天正聯合事務
  所110年度北院民公樺字第660428號公證書（下稱系爭公證書
  ）為執行名義，以相對人安捷企業股份有限公司（下稱安捷公
  司）未依協議書（下稱系爭協議書）第3條第1項約定，於民國
  110年11月30日前給付第1期款新臺幣（下同）200萬元及按年
  息12%計算之利息，且因已達2期未遵期履行，視為全部到期，
  並應依系爭協議書第5條給付懲罰性違約金100萬元，相對人石
  國、吳玲玲（與安捷公司下合稱相對人）為連帶保證人，依系
  爭協議書第7條約定亦應負連帶責任為由，向原法院民事執行
  處（下稱執行法院）聲請強制執行相對人之財產，請求相對人
  連帶給付3,611萬6,800元，經執行法院以111年度司執字第411
  7號清償債務強制執行事件（下稱系爭執行事件）受理，並核
  發扣押命令，因相對人以已遵期給付第2期款為由具狀聲明異
  議，執行法院以原處分駁回抗告人強制執行之聲請，抗告人不
  服而提出異議，再經原法院以原裁定駁回異議，抗告人仍有不
  服，就原裁定提起本件抗告。
抗告意旨略以：相對人已自承並未遵期給付第1期款，而係遲至
  110年12月30日始給付第1期款之本金，且於伊111年1月10日聲
  請強制執行時，相對人亦尚未給付第2期款，足見相對人已有2
  期未遵期履行之情形無誤，伊自得依系爭公證書第6條聲請強
  制執行。相對人並非就違約事實之發生與否爭執，而係提出其
  他事項以聲明異議，應自行另循債務人異議之訴加以救濟。執
  行法院本應准許抗告人強制執行聲請，原裁定駁回異議，自屬
  違法。爰提起抗告，請求廢棄原裁定等語。
按依公證法規定得為強制執行之公證書，雖屬強制執行法第4條
  第1項第4款之執行名義，然仍須就債之標的物為明確記載，執
  行名義始告成立，是以如聲請就違約金支付為強制執行時，必
  須於債權人聲請執行時該項請求已確定存在始有執行力，故公
  證書載有債務人違約應支付違約金，其後債權人主張債務人違
  約，而提出公證書，聲請就違約金支付為強制執行時，如債務
  人對於違約之事實並無爭執，則債權人對違約金支付之請求即
  已確定存在，該公證書可據以強制執行；若債務人對於違約事
  實尚有爭執，即屬實體上應予斟酌之問題，執行法院無從遽行
  斷定債權人之請求確定存在，尚不得率予強制執行(最高法院4
  3年度台上字第524號判決先例意旨參照)。又強制執行事件係
  屬非訟性質，執行法院僅得形式上審究，不得為實體事項之審
  理，故執行法院倘依公證書為形式上審查，不能逕依該公證之
  內容認定債務人是否為公證書之效力所及，且債務人就此又予
  爭執，而尚待另為實體上之認定，執行法院即無從遽行斷定債
  權人對債務人之請求確定存在，揆諸前開說明，自不得率爾對
  該有爭執之債務人准予逕行強制執行。
經查：
  ㈠本件抗告人持系爭公證書為執行名義，聲請對相對人就連帶
    給付3,611萬6,800元為強制執行，經執行法院以系爭執行事
    件受理，有系爭執行卷宗在卷可參，堪信為真。
  ㈡系爭公證書第6條約定：「約定逕受強制執行及意旨：『四方
    同意，乙方（即安捷公司）如有違反本協議書第三條第一項
    或第二項所定之任一情況，致甲方（即抗告人）得主張剩餘
    未清償各期債務一次視為全部到期而可一次請求剩餘未清償
    之債權金額（包含利息）之全部給付，暨依照本協議書第四
    條或第五條任一規定，得向乙方請求給付懲罰性違約金及因
    此所生之必要費用損失等，甲方均得向乙、丙（即石國）、
    丁（即吳玲玲）三方逕付強制執行。』」等語（見系爭執行
    卷第9頁）。抗告人主張相對人未依系爭協議書第3條第1項
    約定，於110年11月30日前給付第1期款一事，固為相對人所
    不爭執（見系爭執行卷第167頁），然就抗告人主張相對人
    未依前開約定於110年12月30日前給付第2期款，則為相對人
    所否認，並辯稱已於110年12月30日已匯款方式給付第2期款
    （見系爭執行卷第167頁），並提出匯款申請書為憑（見系
    爭執行卷第181頁），則相對人是否已遵期給付第2期款、有
    無違約而視為全部債務到期、應否給付懲罰性違約金，於兩
    造間既有爭執，此項爭執即屬實體上應予斟酌之問題，非執
    行法院所能審認，執行法院無從逕行認定抗告人之請求確定
    存在，揆諸上開說明，自不得就抗告人主張之剩餘債務、懲
    罰性違約金逕予以強制執行。
綜上所述，抗告人以系爭公證書為執行名義，就違約事實存否
  尚有爭執之剩餘債務及懲罰性違約金，聲請強制執行，均於法
  未合。執行法院據此認定相對人之聲明異議為有理由，以原處
  分駁回抗告人強制執行之聲請；及原法院駁回抗告人就司法事
  務官所為處分之異議，均無違誤。抗告意旨指摘原裁定不當，
  求予廢棄，為無理由，應予駁回。
據上論結，本件抗告為無理由，爰裁定如主文。　
中　　華　　民　　國　　111 　年　　7 　　月　　29　　日
                  民事第五庭
                      審判長法  官  賴劍毅
                            法  官  洪純莉
                            法  官  陳君鳳
正本係照原本作成。
本裁定除以適用法規顯有錯誤為理由外，不得再抗告。如提起再
抗告，應於收受送達後10日內委任律師為代理人向本院提出再抗
告狀。並繳納再抗告費新臺幣１千元。
中　　華　　民　　國　　111 　年　　8 　　月　　1 　　日

  　　　　　　　　　　　　　書記官  郭姝妤